臺灣臺中地方法院刑事裁定　　　　　　　100年度訴字第844號
公　訴　人　臺灣臺中地方法院檢察署檢察官
被　　　告　葉永善
選任辯護人　楊振裕律師
上列被告因違反毒品危害防制條例等案件，本院裁定如下：
    主    文
葉永善自民國壹佰年陸月貳拾伍日起延長羈押貳月。
    理    由
一、按羈押被告，審判中不得逾3 月。但有繼續羈押之必要者，
    得於期間未滿前，經法院依第101 條或第101 條之1 之規定
    訊問被告後，以裁定延長之，刑事訴訟法第108 條第1 項前
    段定有明文。
二、本件被告葉永善因違反毒品危害防制條例等案件，經本院訊
    問後，認其涉嫌毒品危害防制條例第4 條第1 項、第2 項之
    販賣第一、二級毒品罪及刑法第302 條第1 項、第346 條第
    3 項之妨害自由與恐嚇取財未遂罪，均犯罪嫌疑重大，且有
    事實足認為有逃亡之虞，而被告所犯違反毒品危害防制條例
    第4 條第1 項、第2 項之販賣第一、二級毒品罪，屬刑事訴
    訟法第101 條第1 項第3 款之所犯為最輕本刑為5 年以上有
    期徒刑之罪之情形，非予羈押，顯難進行審判、執行，經本
    院於100 年3 月25日，依刑事訴訟法第101 條第1 項第1 款
    、第3 款之規定，裁定執行羈押在案。
三、按司法院議釋字第665 號解釋，並非直接宣告刑事訴訟法第
    101 條第1 項第3 款之規定違憲。至就刑事訴訟法第101 條
    第1 項第3 款規定之合憲解釋，究應如何限縮？由該號解釋
    之解釋理由書中明載：「刑事訴訟法第101 條第1 項第3 款
    規定之羈押，係因被告所犯為死刑、無期徒刑或最輕本刑為
    五年以上有期徒刑之罪者，其可預期判決之刑度既重，該被
    告為規避刑罰之執行而妨礙追訴、審判程序進行之可能性增
    加，國家刑罰權有難以實現之危險，該規定旨在確保訴訟程
    序順利進行，使國家刑罰權得以實現，以維持重大之社會秩
    序及增進重大之公共利益，其目的洵屬正當。又基於憲法保
    障人民身體自由之意旨，被告犯上開條款之罪嫌疑重大者，
    仍應有相當理由認為其有逃亡、湮滅、偽造、變造證據或勾
    串共犯或證人等之虞，法院斟酌命該被告具保、責付或限制
    住居等侵害較小之手段，均不足以確保追訴、審判或執行程
    序之順利進行，始符合該條款規定，非予羈押，顯難進行追
    訴、審判或執行之要件，此際羈押乃為維持刑事司法權有效
    行使之最後必要手段，於此範圍內，尚未逾越憲法第23條規
    定之比例原則，符合本院釋字第392 號、第653 號、第654
    號解釋意旨，與憲法第8 條保障人民身體自由及第16條保障
    人民訴訟權之意旨，尚無違背。」等語可知，上開司法院解
    釋並非單純宣告刑事訴訟法第101 條第1 項第3 款之重罪羈
    押原因係屬違憲，而係要求附加考量被告除犯重罪外，是否
    有「相當理由」認為其有逃亡、湮滅、偽造、變造證據或勾
    串共犯或證人等之虞。而所謂之「相當理由」，係指重罪羈
    押之發動，被告如何併存有逃亡或滅證之虞，於判斷具體個
    案之情況，應有「合理之依據」，不得出以揣測；與第1 、
    2 款之所定，僅止程度判斷上之差異（說服法院之程度），
    並非本質有何不同，而在整體評價上，針對所有不利於被告
    之情狀，舉凡得以任何方式之調查，本乎刑事科學之經驗為
    綜合判斷，而足以使具有一般社會通念之人多數認為具有相
    當高蓋然性之可信度者即可。其門檻固毋須達於足認確已存
    在之程度，但仍應高於「合理之懷疑」。倘該等情狀事實已
    被評價為達到第1 款或第2 款羈押原因之門檻，除已滿足第
    3 款重罪羈押之限縮條件，並為羈押原因之競合。風聞傳說
    固無足論；傳聞證據或傳聞供述，被告之品格證據與其所有
    之個人關係，其來有自之情資線報，甚至經查證有其可靠性
    之匿名檢舉以及其他可得之訊息資料，則均可供為判斷審酌
    是否具有相當理由之依據（最高法院98年度臺抗字第691 號
    裁定意旨參照）。況依法條之體系解釋，該等附加考量與單
    純考量同條第1 項第1 款、第2 款之羈押原因仍有程度之不
    同應予區別，否則不啻等同於廢除同條第1 項第3 款之羈押
    原因。基此，伴同重罪羈押予以考量之逃亡之虞，與單純成
    為羈押原因之逃亡之虞其強度應有差異，亦即伴同重罪羈押
    考量之逃亡之虞其理由強度可能未必足夠成為單獨之羈押原
    因，然得以與重罪羈押之羈押原因互佐。經查：
（一）被告所犯上開各罪，其中所犯毒品危害防制條例第4 條第
      1 、2 項之販賣第一、二級毒品罪，所犯分係屬最輕本刑
      無期徒刑或7 年以上有期徒刑之重罪，且被告經警長其監
      控，為警查獲持有毒品，復衡以重罪之刑事制裁較為嚴厲
      ，逃亡之誘因隨之增加，亦乃趨吉避凶、脫免刑責、不甘
      受罰之基本人性，依客觀、正常之社會通念，實足認被告
      已有逃亡之相當或然率存在（最高法院98年度臺抗字第69
      0 號、第703 號裁定要旨參照），自不得認其全無逃亡之
      蓋然率存在。
（二）再者，被告所涉本案之犯罪事實，業據被告於本院審理時
      坦承全部犯行，因羈押期間即將屆滿，經訊問被告，並核
      閱相關卷證資料後，足見被告涉犯上開各罪之罪嫌重大，
      且被告所涉販賣第一級毒品罪、第二級毒品罪，為最輕本
      刑為5 年以上有期徒刑之重罪，且被告復表明無法覓保，
      則依前揭說明，堪認被告逃匿以規避審判程序進行及刑罰
      執行之可能性甚高。故本件原羈押之原因依然存在，且仍
      有羈押之必要，非限制住居或具保等強制處分可得確保審
      判或執行程序之順利進行，被告應自100 年6 月25日起延
      長羈押2 月。
四、依刑事訴訟法第108條第1項、第5項，裁定如主文。
中    華    民    國   100    年    6     月    14    日
                刑事第十二庭  審判長法  官  郭瑞祥
                                    法  官  簡婉倫
                                    法  官  莊秋燕
以上正本證明與原本無異。
如不服本裁定，應於收受送達後5日內向本院提出抗告狀。（應
附繕本）
                                    書記官  楊賀傑
中    華    民    國   100    年    6     月    14    日